【裁判字號】    89,小上,111
【裁判日期】    900626
【裁判案由】    返還代墊款
【裁判全文】
臺灣板橋地方法院民事判決  八十九年度小上字一一一號
    上  訴  人  甲○○
    被上訴人    有限責任台北市第五計程汽車運輸合作社
    法定代理人  鄭勝雄
右當事人間請求返還代墊款事件，上訴人對於中華民國八十九年八月十七日本院板橋
簡易庭八十九年度板小字第一一八七號第一審判決提起上訴，本院判決如左：
    主  文
上訴駁回。
第二審訴訟費用由上訴人負擔。
    事實及理由
一、按小額程序之第二審判決，有下列情形之一者，得不經言詞辯論為之：（一）經
    兩造同意者；（二）依上訴意旨足認上訴為無理由者，民事訴訟法第四百三十六
    條之二十九定有明文。
二、上訴人提起本件上訴，上訴狀內僅陳明原判決判命上訴人負擔原審之訴訟費用，
    惟被上訴人未有任何上訴人應負擔訴訟費用之聲明，是原判決顯係就當事人未聲
    明之事項為判決，而違背法令。再上訴人參加被上訴人之有限責任臺北市第五計
    程汽車運輸合作社，成為社員，顯係違反計程車運輸合作社設置管理要點臺北市
    補充規定第二項與道路交通安全規則第七十六條之規定，另兩造之切結書載明「
    第五社決不代墊」，即兩造間有被上訴人不得代墊服務費等各種款項之約定，被
    上訴人竟違約墊付，被上訴人訴請上訴人返還，當屬無據。況兩造所簽訂之切結
    書第四條約定：「在社期間，欠款達車身折價半數時，則行扣車，由社處理．．
    ．」，按該車係西元一九八九年份，迄八十九年被上訴人起訴之時，車齡已達十
    一年以上，被上訴人起訴金額衡情顯已達車身折價數半數以上，被上訴人依約僅
    得扣車處理，不得訴請上訴人直接償付價金等語。
三、經查：按法院為終局判決時，應依職權為訴訟費用之裁判，民事訴訟法第八十七
    條第一項定有明文。原審依職權定訴訟費用由敗訴之上訴人負擔，並未有何違法
    之處，即原審本即得不待當事人之聲明即得依職權為訴訟費用之裁判，是上訴人
    主張原判決判命上訴人負擔原審之訴訟費用，惟被上訴人未有任何上訴人應負擔
    訴訟費用之聲明，是原判決顯係就當事人未聲明之事項為判決，而違背法令云云
    ，顯不足採。再縱兩造之切結書如上訴人所稱般之違反計程車運輸合作社設置管
    理要點臺北市補充規定第二項與道路交通安全規則第七十六條之規定屬實，惟違
    反上開規定，尚不得因此遽謂兩造所簽之切結書無效，蓋上開規定充其量僅係「
    取締規定」，而非「效力規定」，上訴人以此謂前開切結書無效，並不足取。另
    上訴人主張卷附兩造之切結書載明「第五社決不代墊」，即兩造間有被上訴人不
    得代墊服務費等各種款項之約定，被上訴人竟違約墊付，被上訴人訴請上訴人返
    還，當屬無據云云，惟上訴人並不爭執被上訴人業已代墊系爭款項，則縱前開契
    約有上開約定，亦不影響被上訴人得依不當得利請求權之規定請求上訴人給付上
    開款項，是上訴人之此部分抗辯，亦不足取。又上訴人主張兩造所簽訂之切結書
    第四條約定：「在社期間，欠款達車身折價半數時，則行扣車，由社處理．．．
    」，按該車係西元一九八九年份，迄八十九年被上訴人起訴之時，車齡已達十一
    年以上，被上訴人起訴金額衡情顯已達車身折價數半數以上，被上訴人依約僅得
    扣車處理，不得訴請上訴人直接償付價金云云，惟上開切結書並未限制被上訴人
    僅得扣車處理，而不得訴請返還代墊之款項，故上訴人之前開抗辯，顯無理由。
四、綜上所述，本件上訴人之上訴，依上訴意旨判斷足認上訴為無理由，爰不經言詞
    辯論，逕行駁回上訴人之上訴。
五、依民事訴訟法第四百三十六條之二十九、第四百三十六條之三十二、第四百六十
    三條、第七十八條，判決如主文。
中      華      民      國     九十     年       六      月    二十六   日
                              臺灣板橋地方法院民事第四庭
                                  審判長法  官  高文淵
                                        法  官  絲鈺雲
                                        法  官  許必奇
右正本證明與原本無異。
不得上訴。
中      華      民      國    九十    年      六        月    二十八    日
                                        書記官  許清琳


司法院資訊處製作；財團法人民間司法改革基金會備份。
